臺灣臺北地方法院簡易民事判決
                                 110年度北簡字第13492號
原      告  陶鼎銘  
訴訟代理人  許宏迪律師
被      告  台中商業銀行股份有限公司臺中分行

法定代理人  王貴鋒  
訴訟代理人  陳昭全律師
上列當事人間請求給付票款事件，於中華民國110年12月8日言詞
辯論終結，本院判決如下： 
    主  文
被告應給付原告新臺幣陸佰柒拾陸萬玖仟元，及自民國一百一十
年五月十二日起至清償日止，按年息百分之五計算之利息。
訴訟費用新臺幣陸萬捌仟零貳拾參元由被告負擔。
本判決得假執行。但被告如以新臺幣陸佰柒拾陸萬玖仟元為原告
預供擔保，得免為假執行。
    事實及理由
一、原告主張：
（一）訴外人萬科地產開發股份有限公司（下稱萬科公司）積欠
      原告大筆債務，其代表人高全祿向原告表示將於民國110
      年1月13日取得被告銀行之撥款，萬科公司並於該日交付
      原告如附表所示之5張支票（下稱系爭支票），金額共計
      新臺幣（下同）676萬9,900元（原告誤繕為676萬9,000元
      ），發票人及付款人均為被告銀行，受款人為萬科公司，
      經萬科公司背書轉讓予原告，系爭支票並於當日存入原告
      所有銀行帳戶內。其後高全祿竟謊稱系爭支票失竊而聲請
      掛失止付，並向鈞院聲請公示催告（即鈞院110年度司催
      字第84號公示催告事件，下稱系爭公示催告事件），致原
      告於到期日向被告銀行提示未獲付款而遭退票。原告即就
      系爭公示催告事件申報債權，於110年4月9日經司法事務
      官當場提示系爭支票予高全祿，確認系爭支票為真正，並
      於同日訊問筆錄中記載系爭公示催告程序已終結。
（二）原告為系爭支票合法權利人，於110年5月7日發函通知被
      告銀行限期解除系爭支票之止付通知，並給付系爭支票款
      項。詎被告銀行拒絕給付，表示需原告與萬科公司雙方會
      同持系爭支票簽署「註銷票據止付申請書」後，始得受理
      票據兌付事宜。惟被告銀行為系爭支票之發票人，依票據
      法第85條第1項、第96條第1項規定，應就系爭支票之票載
      文義負發票人責任。又萬科公司因原告持系爭支票申報權
      利使公示催告程序終結，其已無法依民事訴訟法第545條
      第1項規定聲請除權判決，應比附援引票據法施行細則第7
      條第1項規定而為票據法第18條第2項使止付通知失其效力
      之原因，復依票據掛失止付處理規範第13條規定，系爭支
      票之止付通知即失效力。原告已依票據法第130條第2款規
      定提示系爭支票，且發票人即被告銀行本身之存款或信用
      契約所約定之數，足敷支付支票金額，應依票據法第143
      條前段履行付款義務，付款人即被告銀行應將原留存之款
      項支付執票人即原告。爰依票據之法律關係，請求被告給
      付系爭支票票款。
（三）並聲明：被告應給付原告676萬9,000元，及自110年5月12
      日起至清償日止，按年息5％計算之利息；原告願供擔保，
      請准宣告假執行。
二、被告則以：系爭支票公示催告程序因原告申報權利而終結，
    萬科公司無從再為除權判決之聲請，無民事訴訟法第545條
    所定聲請人得於申報權利之期間已滿後3個月內聲請為除權
    判決規定之適用，與票據法施行細則第7條第1項及票據掛失
    止付處理規範第13條所規定「逾期未聲請除權判決」之情形
    不同，原告請求被告給付系爭票款，即屬無據。依財政部87
    年10月8日台財融字笫00000000號函：「公示催告程序因占
    有票據之人向法院申報權利而終結，止付通知是否失其效力
    ，付款行對於止付保留款應如何處理，法無明文規定。依最
    高法院84年度台上字第1229號及85年度台上字第1763號判決
    認：公示催告程序因占有票據之人向法院申報權利而終結，
    付款行應將支票金額留存，以待將來之訴訟結果，非得申報
    權利人之同意，不得令發票人動用」，被告現僅得依票據掛
    失止付處理規範第12條規定辦理，不得逕將系爭票款支付予
    原告等語，資為抗辯。並聲明：原告之訴駁回；如受不利判
    決，願供擔保請准宣告免為假執行。
三、原告主張其持有被告銀行所簽發，付款人亦為被告銀行，受
    款人為萬科公司，經萬科公司背書轉讓予原告之如附表所示
    系爭支票5紙，因萬科公司就系爭支票向本院聲請系爭公示
    催告事件，並向被告銀行聲請止付通知，致原告於110年1月
    15日向付款人即被告銀行為付款之提示遭退票，系爭公示催
    告程序因原告申報權利，經本院審查其形式真正無誤，而諭
    知公示催告程序終結之事實，業據其提出系爭支票5紙暨退
    票理由單、110年4月9日本院110年度司催字第84號公示催告
    事件訊問筆錄為證（見本院卷第25至35頁），並為被告所不
    爭執，堪信為真實。
四、本院得心證之理由
（一）按在票據上簽名者，依票上所載文義負責；發票人應照支
      票文義擔保支票之支付；支票到期不獲付款時，執票人於
      行使或保全支票上權利之行為後，對於背書人、發票人及
      支票上其他債務人，得行使追索權；又執票人向支票債務
      人行使追索權時，得請求自為付款提示日起之利息，如無
      約定利率者，依年利6釐計算，票據法第5條第1項、第126
      條、第85條第1項、第144條、第133條分別定有明文。又
      按票據行為，為不要因行為，票據上之權利義務，悉依票
      上所載文義定之，與其基礎之原因關係各自獨立，執票人
      不負證明關於給付原因之責任，如票據債務人主張執票人
      取得票據出於惡意或詐欺、脅迫時，則應由該債務人負舉
      證之責（最高法院97年度台上字第2242號裁判意旨參照）
      。且按票據雖經公示催告，在尚未經除權判決前，執票人
      仍非不得對發票人及背書人主張票據上之權利（最高法院
      63年台抗字第345號判例要旨參照）。
（二）查原告主張其執有被告銀行所簽發之系爭支票5紙，屆期
      提示未獲付款等情，業如前述。被告僅辯稱系爭支票曾經
      止付通知及公示催告，而公示催告程序因原告申報權利而
      終結，無從再為除權判決之聲請，被告銀行為付款人，依
      上述財政部87年10月8日台財融字笫00000000號函示內容
      ，僅得將支票金額留存，以待將來之訴訟結果云云。惟依
      前揭說明，系爭支票並未經除權判決，執票人自得對發票
      人主張票據上之權利；又本件票據債務人即被告並未舉證
      證明執票人即原告取得票據係出於惡意或詐欺，自應擔保
      系爭支票之支付，對執票人即原告負擔發票人之付款責任
      。至被告銀行所舉上述財政部87年10月8日台財融字笫000
      00000號函示內容，係就付款人責任為闡釋，此與原告係
      主張發票人責任無涉。是原告於系爭支票金額共計676萬9
      ,900元之範圍內，請求被告給付票款676萬9,000元，洵屬
      有據。
（三）末按執票人向支票債務人行使追索權時，得請求自為付款
      提示日起之利息，如無約定利率者，依年利6釐計算，票
      據法第133條定有明文。本件退票日即付款提示日為110年
      1月15日，原告僅請求加計自110年5月12日起算之法定遲
      延利息，亦應予准許。
五、從而，原告依據票據之法律關係，請求被告給付676萬9,000
    元，及自110年5月12日起至清償日止，按年息5％計算之利息
    ，為有理由，應予准許。又本件已依發票人應付票款責任為
    原告勝訴判決，爰不就付款人直接請求權（票據法第143條
    規定）部分再予審酌，附此敘明。　　
六、本件事證已臻明確，兩造其餘攻擊防禦方法，於本判決結果
    不生影響，爰不一一論述，併此敘明。
七、本件係就民事訴訟法第427條第2項訴訟適用簡易程序所為被
    告敗訴之判決，依同法第389條第1項第3款規定，應依職權
    宣告假執行。並依同法第392條第2項規定，宣告被告如預供
    擔保，得免為假執行。
八、訴訟費用負擔之依據：民事訴訟法第78條。
中　　華　　民　　國　　110 　年　　12　　月　　22　　日
                              臺北簡易庭
                                  法  官　郭麗萍
以上正本證明與原本無異。
如不服本判決，應於判決送達後20日內向本庭（臺北市○○區○
○○路0 段000 巷0 號）提出上訴狀。（須按他造當事人之人數
附繕本）。如委任律師提起上訴者，應一併繳納上訴審裁判費。
中　　華　　民　　國　　110 　年　　12　　月　　22　　日
                                  書記官　陳怡如
計    算    書
項    目                    金  額（新臺幣）      備  註
第一審裁判費                68,023元
合        計                68,023元

附表：
編號   發  票  人   付  款  人  票據號碼 支票發票日     金額  （新臺幣）  1 台中商業銀行股份有限公司中山分行 台中商業銀行股份有限公司中山分行 JSA0000000 110年1月13日      300萬元  2 同上 同上 JSA0000000 110年1月13日      50萬元  3 同上 同上 JSA0000000 110年1月13日     200萬元  4 同上 同上 JSA0000000 110年1月13日     100萬元  5 同上 同上 JSA0000000 110年1月13日 26萬9,900元